【裁判字號】    95,訴,4313
【裁判日期】    950731
【裁判案由】    清償借款
【裁判全文】
臺灣臺北地方法院民事判決              95年度訴字第4313號
原      告  台北國際商業銀行股份有限公司
法定代理人  己○○
訴訟代理人  甲○○
            戊○○
            丁○○
被      告  奎霖實業有限公司
                        樓
兼法定代理  乙○○
人
被      告  丙○○
訴訟代理人  陳明欽律師
上列當事人間請求清償借款事件，本院於中華民國九十五年七月
十三日言詞辯論終結，判決如下：
    主  文
被告應連帶給付原告新台幣伍佰伍拾伍萬捌仟玖佰肆拾元，及如
附表二所示之利息、違約金。
訴訟費用由被告連帶負擔。
本判決於原告以新台幣壹佰捌拾伍萬貳仟玖佰捌拾元供擔保後，
得假執行。被告丙○○如以新台幣伍佰伍拾伍萬捌仟玖佰肆拾元
預供擔保後，得免為假執行。
    事實及理由
甲、程序方面：本件被告住所、主營業所雖均不屬本院管轄範圍
    內，惟原告與被告簽訂綜合授信約定書第13條第2項約定，
    雙方合意以台灣台北地方法院為第一審管轄法院，此合於民
    事訴訟法第24條前段合意管轄規定，本院自應有管轄權，合
    先敘明。
乙、原告主張：
一、被告奎霖實業有限公司（下簡稱奎霖公司）以其餘被告乙○
    ○、丙○○為連帶保證人，於民國94年1月起陸續向原告借
    款合計新台幣（下同）7,300,000元，其個別借款金額、起
    迄日、利率、償還方式均如附表一所示，並約定逾期清償在
    6 個月以內者，按約定利率10%，超過6個月者，按約定利率
    20%計付違約金。嗣被告奎霖公司對前開借款本息，僅分別
    繳至附表一所示之最後繳款日，債務本金尚欠5,558,940元
    ，顯已喪失期限利益，依綜合授信約定書第5條第1項第1款
    之規定，債務視為全部到期。為此提起本件訴訟。
二、聲明：
（一）被告應連帶給付原告5,558,940元，及如附表二所示之利
      息、違約金。
（二）原告願供擔保，請准宣告假執行。
丙、被告則分別以下列辯詞置辯：
一、被告奎霖公司、乙○○部分：
（一）公司目前還有在生產，伊有與原告接洽，沒有用到的機器
      可以先賣，目前機器無法賣到2,000,000多元，請求分期
      付款。
（二）被告乙○○則稱伊當初是借3,000,000元，伊已還清。
二、被告丙○○部分：
（一）被告丙○○確曾基於交情，應被告乙○○之邀，同意擔任
      被告奎霖公司之連帶保證人，惟同意保證償還之借款額度
      為3,000,000元，而非原證一綜合授信約定書所載之10,00
      0,000元。
（二）被告丙○○已將名下所有坐落臺北縣樹林市○○段1626地
      號，及其上門牌號碼臺北縣樹林市○○路406巷1號之房屋
      委託仲介公司出售，該不動產市價約0000000餘元，扣除
      設定抵押向原告借款約0000000元，尚有四、五百萬元之
      剩餘價值，被告丙○○對保時所獲告知之保證金額為3,00
      0,000元，故願於該範圍內處理本件債務，債權明顯可獲
      全部滿足。
（三）被告丙○○不知原告與被告奎霖公司間之債權債務關係內
      容為何，且原告於起訴前未曾向被告江限玲催收債務，亦
      未曾為任何之通知，原告逕行起訴嫌操之過急。
（四）被告奎霖公司法定代理人乙○○新借款五百萬元，也有重
      新對保，所以新借的款項，與被告丙○○無關。
（五）並聲明：
  １、原告之訴駁回。
  ２、如受不利判決，被告願供擔保請准免為假執行。
丁、得心證之理由：
一、本件原告主張之事實，已據其提出綜合授信約定書、借款撥
    貸書影本、單筆放款繳息狀況查詢單為證，核屬相符，被告
    奎霖公司、乙○○對其向原告借款之事實並不爭執；被告丙
    ○○則固不爭執上開文書簽名真正，惟以上開辯詞資為抗辯
    。經查：被告丙○○聲請傳喚原告負責本件綜合授信約定書
    之對保人員即證人江紀微於本院證稱：「本院問：借款人、
    連帶保證人的對保是否你負責？是否有到場？）是。都有到
    場，是到被告公司對保的。連帶保證人當時都在場。（本院
    問：提示授信約定書，對保後是否當場簽名、蓋章？）對，
    都是當場簽名、蓋章。（本院問：授信約定書在簽名、蓋章
    前，是否已經填寫完畢？）先跟客戶講保證金額，填寫金額
    後，再由客戶簽名、蓋章。通常客戶聲請的金額，是在經核
    准後才會去跟客戶對保。（本院問：提示授信約定書，這件
    保證金額多少？）一千萬元。（本院問：當時連帶保證人丙
    ○○有說他保證的金額是三百萬元？）沒有。是第一次貸放
    金額三百萬元，並不是保證金額三百萬。（被告訴訟代理人
    問：保證金額一千萬元是誰提出？）我有與被告法定代理人
    乙○○說，借款人、連帶保證人會在這約定書上簽名，要看
    他們希望保證多少。這數字是我與被告法定代理人乙○○討
    論的，最後是經過被告法定代理人乙○○及在場的人同意。
    （被告訴訟代理人問：這是對保當天提壹仟萬嗎？）是。（
    被告訴訟代理人問：這金額是你們銀行核定，通過才辦理對
    保？應該說是聲請貸放案件，不是金額。因為客戶聲請貸放
    案，要經過我們核准以後，才會做對保動作。（被告訴訟代
    理人問：金額原本是空白的，對保時在三方同意時當場填上
    ？）是。是當場才填上去。」等語（見卷第99至100頁），
    可見綜合授信約定書上之連帶保證金額欄10,000,000元係在
    兩造討論後填上，再由被告等簽名、蓋章無誤，被告丙○○
    自應就主債務人奎霖公司系爭借款債務負連帶清償責任。雖
    被告乙○○於本院亦事後具結陳述，簽綜合授信約定書時，
    伊與被告丙○○僅蓋好章，金額都沒有寫等語，惟查被告奎
    霖公司借款如附表一共7,300,000元，有借款撥貸書附卷可
    憑，顯逾3,000,000元，且被告乙○○亦自認借上開借款時
    ，僅於借款撥貸書簽名、蓋章（被告奎霖公司章及法定代理
    人乙○○印章），並未另為對保之事實（見卷第101頁），
    則若上開綜合授信約定書之保證金額非10,000,000元，而係
    3,000,000元，則被告奎霖公司何以得依原綜合授信約定書
    之約定而借得超出3,000,000元限額之借款？顯然被告奎霖
    公司、乙○○借款時已知借貸額度係10,000,000元，故被告
    乙○○所述，應不實在。被告丙○○所辯伊僅保證3,000,00
    0元額度，被告奎霖公司所新借款項已重新對保，與伊無關
    ，伊僅願就3,000,000元內處理債務云云，自不足採。
二、從而原告依消費借貸及連帶保證契約請求被告連帶給付如主
    文第1項所示之借款、利息、違約金為有理由，應予准許。
三、原告與被告丙○○陳明願供擔保請為宣告假執行或免為假執
    行，經核均與規定相符，爰分別酌定相當之擔保金額予以宣
    告。
四、因本案事證已臻明確，兩造其餘主張陳述及所提之證據，經
    審酌後，認與判決結果無影響，爰不一一論駁，附此敘明。
戊、依民事訴訟法第85條第2項、第390條第2項、第392條第2項
    ，判決如主文。
中    華    民    國    95    年    7     月    31    日
                  民事第二庭    法  官  黃雯惠
以上正本係照原本作成。
如對本判決上訴，須於判決送達後20日內向本院提出上訴狀。
中    華    民    國    95    年    7     月    31    日
                                書記官  林玗倩


司法院資訊處製作；財團法人民間司法改革基金會備份。
